【裁判字號】    97,台上,2204
【裁判日期】    970529
【裁判案由】    公共危險
【裁判全文】
最高法院刑事判決            九十七年度台上字第二二０四號
上  訴  人  台灣高等法院高雄分院檢察署檢察官
上  訴  人
即  被  告  甲○○
                    7樓之7
上列上訴人等因被告公共危險案件，不服台灣高等法院高雄分院
中華民國九十七年三月六日第二審更審判決（九十六年度上更(一)
字第一九七號，起訴案號：台灣高雄地方法院檢察署八十八年度
偵字第一七一一一、一二二五四、一二六四五號），提起上訴，
本院判決如下：
    主  文
原判決撤銷，發回台灣高等法院高雄分院。
甲○○之上訴駁回。
    理  由
一、發回（即檢察官上訴）部分
本件原判決撤銷第一審關於被告甲○○部分之科刑判決，改判論
處被告共同連續投放毒物於供公眾所飲之水源罪（處有期徒刑一
年六月，減為有期徒刑九月），固非無見。
惟查：審理事實之法院，對於案內一切證據，除認為不必要者外
，均應詳為調查，然後基於調查所得之心證，以為判斷事實之基
礎，如有應行調查之證據未經依法調查，或證據雖已調查而其內
容尚未明瞭者，即與未經調查無異，如遽行判決，即屬刑事訴訟
法第三百七十九條第十款所稱之當然違背法令。又刑法第六十二
條所謂發覺，固非以有偵查犯罪權之機關或人員確知其人犯罪無
誤為必要，而於對其發生嫌疑時，即得謂為已發覺。本件原判決
認定被告於尚未被有偵查犯罪權人察覺前，向警方自首，並接受
裁判，爰依修正前刑法第六十二條前段之規定減輕其刑。於理由
內並說明：「證人即承辦檢察官葉清財、調查局人員徐正雄雖於
本院結證：第一次訊問前即已了解甲○○是運送有害廢棄物之司
機，已對其有合理之懷疑，惟查葉清財檢察官對此部分供稱客觀
事實都是人證，惟經核閱全卷，在被告接受偵訊之前，檢警雖已
著手調查台塑公司磅單有不實等情，但相關證人均未提及甲○○
有載運運泰股份有限公司（下稱運泰公司）廢棄物傾倒掩埋之事
實，是檢察官證稱當時已對甲○○有合理懷疑，應為時間已久，
記憶有誤，從而甲○○接受偵訊前，有偵查犯罪權人對甲○○既
無涉案之合理客觀證據，甲○○接受警訊自承犯罪，並接受審判
，自合乎自首之規定」等語（見原判決第十三頁倒數第一至五行
、第十四頁第一至五行）。惟查證人即本件原承辦檢察官葉清財
於原審前審審理時證稱：「（在第一次你們訊問以前，有沒有客
觀的證據、事實知道他們涉案？）甲○○是運送有害廢棄物之司
機，這部分我們已經瞭解，客觀事實都是人證，……我們認為甲
○○部分要說有什麼證據，我想我們已經對他有合理的懷疑。」
等語（見原審上訴卷第一八二頁）。證人即負責製作甲○○警詢
筆錄之高雄縣警察局刑警隊警員張鴻隆於原審前審審理時證稱：
「我的印象是當初我們查運泰非法傾倒廢棄物案時，我們知道甲
○○有載運泰的廢棄物去外面倒，葉檢察官有發搜索票到甲○○
的住處搜索，沒有搜索到什麼證物，然後我們傳他到局裡面，跟
他溝通，他最後是承認，我們辦本案時側面瞭解他有從事運泰廢
棄物載運的工作，到底倒在那裡，我們那時確實不知道」等語（
見原審上訴卷第一四一頁）。倘張鴻隆之供述無訛，則其於民國
八十八年一月二十三日製作被告之警詢筆錄前，檢察官已核發搜
索票對被告之住處實施搜索。究竟檢察官已掌握何種證據而對被
告之住處進行搜索？證人張鴻隆所稱其於傳訊被告之前，在查運
泰公司非法傾倒廢棄物案時，已知道被告有載運泰公司的廢棄物
去外面倒等情是否屬實？自關乎被告之行為是否合乎自首之要件
。原審未經詳查，遽以葉清財檢察官供稱客觀事實都是人證等語
，在被告接受偵訊之前，相關證人均未提及被告有載運運泰公司
廢棄物傾倒掩埋之事實，認檢察官證稱當時已對被告有合理懷疑
，應為時間已久，記憶有誤所致，而為有利於被告之認定，難謂
無應於審判期日調查之證據未予調查之違法。檢察官上訴意旨執
以指摘原判決不當，尚非全無理由，應認原判決仍有撤銷發回更
審之原因。
二、駁回（即甲○○上訴）部分
查第三審上訴書狀，應敘述上訴之理由，其未敘述者，得於提起
上訴後十日內補提理由書於原審法院，已逾上述期間，而於第三
審法院未判決前仍未提出上訴理由書狀者，第三審法院應以判決
駁回之，刑事訴訟法第三百八十二條第一項、第三百九十五條後
段規定甚明。本件上訴人即被告甲○○因公共危險案件，不服原
審判決，於九十七年三月二十一日提起上訴，並未敘述理由，迄
今逾期已久，於本院未判決前仍未提出，依上開規定，其上訴自
非合法，應予駁回。
據上論結，應依刑事訴訟法第三百九十五條後段、第三百九十七
條、第四百零一條，判決如主文。
中    華    民    國  九十七  年    五    月  二十九  日
                      最高法院刑事第二庭
                          審判長法官  莊  登  照
                                法官  黃  一  鑫
                                法官  徐  昌  錦
                                法官  許  錦  印
                                法官  陳  世  雄
      本件正本證明與原本無異
                                      書  記  官
中    華    民    國  九十七  年    六    月    三    日
                                                      Ｋ


司法院資訊處製作；財團法人民間司法改革基金會備份。
